【裁判字號】    98,易,379
【裁判日期】    990322
【裁判案由】    竊盜
【裁判全文】
臺灣士林地方法院刑事判決              98年度易字第379 號
公  訴  人  臺灣士林地方法院檢察署檢察官
被      告  甲○○○○○○ ○.
選任辯護人  丁○○律師
被      告  乙○○○○○○ ○.
選任辯護人  黃美蓉律師
上列被告因竊盜案件，經檢察官提起公訴（98年度偵字第6082號）
，本院判決如下：
    主  文
甲○○○○○○ ○○○○○○○ ○○○○○○竊盜，處有期徒刑壹年貳月，並於刑之
執行完畢或赦免後，驅逐出境。
乙○○○○○○ ○○○○○○ ○○○○○○○○○無罪。
    事  實
一、甲○○○○○○ ○○○○○○○ ○○○○○○（下稱LEONIDA） 係來臺從事傭工
    之菲律賓籍女子，在臺北市內湖區○○○○街88號雇主己○○住處服勞務，知悉己○○財物放置之地點，因自己在菲律
    賓購地需資金支用，竟意圖為自己不法所有，自民國98年1
    月23日起至同年4 月18日止，趁在上開住處主臥室內清掃而
    雇主與其家人未在旁監督之際，接續徒手竊取己○○放置在
    上址房間梳妝臺抽屜內之菲律賓幣1 萬元，以及更衣室暗櫃
    內之新臺幣現金合計共70萬元得手。嗣經己○○於同年4 月
    18日發覺所放置上述現金短少，於同年月20日報警處理，始
    循線查悉上情。
二、案經臺北市政府警察局內湖分局移送臺灣士林地方法院檢察
    署檢察官偵查起訴。
    理  由
甲、程序方面：
壹、被告LEONIDA 抗辯：渠於98年4 月20日在臺北市內湖區○○○○街88號雇主己○○住處（下稱大湖山莊）所書寫自白書
    ，係受案外人即人力仲介公司所遣翻譯戊○○之脅迫與詐欺
    而為，另同年月21日於檢察官訊問時，因全程攜帶手銬，人
    身受拘束，非出於自由意志而為陳述，故均無證據能力云云
    。按得為證據之被告自白，依刑事訴訟法第156 條第1 項規
    定，必須具備任意性與真實性二要件，缺一不可。所謂非任
    意性之自白，除其自白必須係以不正方法取得者外，尤須該
    自白與不正方法間具有因果關係，該自白始應加以排除。至
    有無因果關係存在之判定，應依個案情節，綜合訊問及受訊
    問之各方相關狀況為具體評價（最高法院96年度臺上字第34
    79號及94年度臺上字第2997號判決意旨參照）。查：
（一）被告LEONIDA 辯稱：渠於98年4 月20日在大湖山莊所書坦
      承竊盜之自白書，乃經戊○○恫稱：只要坦白，頂多返回
      菲律賓，雇主不會追究報警，否則會被關10年，且共同被
      告乙○○○○○○ ○○○○○○ ○○○○○○○○○（下稱LEMINA）及另兩位已
      經到加拿大之友人都要被關等語之恐嚇及詐欺，才因此照
      戊○○之口述指示寫自白書云云，但：
      1.證人戊○○於偵查中已具結證稱：曾轉告被告LEONIDA
        稱雇主（即己○○）說錢是小事，只要坦白，就算真的
        拿（錢）頂多也是回國，被告LEONIDA 懷疑是否為真，
        伊再轉問雇主確認，才帶被告LEONIDA 到2 樓客廳寫自
        白書；自白書是被告LEONIDA 自己先寫好後，拿去問雇
        主內容對否，如不對再叫LEONIDA 重寫等語明確（見偵
        查卷第205 頁），伊於本院審理時，更結證稱：到場後
        伊向LEONIDA 稱雇主已報警，現在在驗指紋，LEONIDA
        人就癱軟下來，哭求幫忙，並否認有偷錢，伊告知若如
        此，可寫自白書向雇主說明，LEONIDA 答應，才跟隨伊
        上2 樓寫自白書，但伊又告知LEONIDA 對雇主而言，失
        竊金額不是很大，雇主要的是坦白，避免以後再請外傭
        發生類似情況，且倘若坦白，雇主可能會原諒，讓你回
        國，因為以伊作人力仲介的經驗，這類事件很少進到法
        院，通常雇主只要求仲介將外傭帶走，讓之回國而已，
        這樣說只是在告訴LEONIDA 若有做（指竊盜），自白的
        最嚴重結果，不是以此利誘LEONIDA 自白。後來LEONID
        A 就寫承認竊盜的自白書；LEONIDA 在寫自白書過程中
        ，因雇主家中另一名外傭即共同被告LEMINA涉嫌為LEON
        IDA 洗錢，便將兩人隔離在不同樓層寫自白，伊便樓上
        樓下詢問是否已寫完；伊從未指導LEONIDA 該如何寫自
        白書，因伊對雇主家狀況根本不瞭解，更沒有脅迫或詐
        欺LEONIDA 若不承認竊盜就要被關或以此要求渠自白竊
        盜，反而有對渠稱若未竊盜，不用怕，我們都會幫渠等
        語甚明。
      2.證人即陪同戊○○到場之人力仲介公司經理丙○○在偵
        查及本院審理時均結證表明：當日沒人指示被告LEONID
        A 該如何寫自白書乙情明確。丙○○在本院審理時，更
        證稱：98年4 月20日當天並沒有人恐嚇或要脅被告LEON
        IDA 要寫自白書，是LEONIDA 要開始講述時，彼怕沒寫
        出來事後不承認，才要LEONIDA 用寫的；當時LEONIDA
        寫好一張自白書，彼與翻譯戊○○拿給雇主看，雇主提
        出疑問，彼就轉問LEONIDA 是否確如此，LEONIDA 想想
        就再寫，過程以此類推，才寫很多張自白書，且金額越
        變越多，彼與戊○○只有對渠提到「既然已經承認，就
        寫確實一點，若你不合作，雇主該提告就提告」，其間
        都有讓LEONIDA 用餐、喝水及上廁所，後來LEONIDA 不
        想寫了，態度上有敵意，雇主才報警處理等語甚明。另
        證人己○○在本院審理時也證稱：當時被告在寫自白書
        時，是由翻譯與被告在談，伊不在旁，伊或人力仲介公
        司的人均未指示被告該如何寫自白，伊不曾告知仲介公
        司翻譯有關自己財物失竊位置，只透過翻譯要被告據實
        陳述，對伊有所交代，不會要被告還錢，是因為被告後
        來態度惡劣，供述一直在變，才希望渠受處罰而報警，
        至於仲介公司人員是直到警察到場，被告LEONIDA 在現
        場表演時，才知道掉錢的位置等語明確。
      3.綜合證人戊○○、丙○○與己○○之前開證詞，均同指
        證被告LEONIDA 在大湖山莊所書寫之自白書，乃渠自己
        主動書寫，其間坦認竊盜情節也係渠以書面陳述而出，
        被害人己○○僅曾透過翻譯確認被告LEONIDA 偷竊之財
        物金額是否正確，因此促LEONIDA 修正自白內容，惟在
        場之人不論戊○○、丙○○或己○○均無人脅迫或刻意
        以錯誤訊息欺誘被告LEONIDA作不實之自白陳述。
      4.況案外人戊○○為印尼籍人士，僅擔任人力仲介公司翻
        譯，並於98年4 月20日臨時接獲被害人己○○通知到場
        協助溝通，之前除帶同被告LEONIDA 到雇主住處就任外
        ，不曾與己○○接觸，與被害人或被告LEONIDA 間均無
        任何利害或仇怨等情，業經戊○○在本院陳述明確（見
        本院99年3 月8 日審判筆錄），並經被告LEONIDA 與被
        害人己○○肯認無訛。則案外人戊○○恐嚇或詐欺被告
        LEONIDA 書寫不實之竊盜自白書之動機為何，已屬匪夷
        所思。又被告LEONIDA 至本院審理階段仍供承確實有與
        渠兄共同於97年3 月11日在菲律賓購買1 筆土地，迄98
        年4 月間仍在付款之事實（見本院卷第105 頁辯護狀）
        ，並稱：關於購買土地之事，之前從未向雇主提過等語
        明確（見本院卷第255 頁）。但渠在大湖山莊自白書內
        早已直承有用竊得贓款匯返菲律賓購買土地之情（見偵
        查卷第19-20 、35-36 頁）。核此節若非被告LEONIDA
        自己本於自由意志陳述，案外人戊○○或其他任何第三
        人又豈可能得悉，並以脅迫、欺誘方式要求LEONIDA 將
        此情托出。再者，被告LEONIDA 自白書內提及：渠竊盜
        地點在雇主主臥室房內，用推開衣櫃方式入內，見有一
        保險箱，有不同種類之貨幣，並有紫色面額2,000 元之
        新臺幣，拿了幾把，將錢借予友人GRACE 繳仲介費到加
        拿大，或借給另名叫在臺工作之外傭ANIE、CHARLOTTE
        ，另在抽屜內竊取菲律賓幣1 萬元，有拿信封裡的錢等
        各細節（見偵查卷第19-38 頁），或屬被害人己○○財
        物被害之實情（見實體方面理由後述），或屬連被害人
        己○○都不可能知悉之情節，以案外人戊○○或丙○○
        僅臨時受任到場翻譯之人，又怎可能口述要求被告LEON
        IDA 逐字照擬？由此均徵被告LEONIDA 辯稱：在大湖山
        莊所寫自白書均係受案外人戊○○脅迫、欺誘下，按戊○○口述撰寫云云，與事實不符，諉無足採。
      5.另縱戊○○曾向被告LEONIDA 誆稱所謂脅迫、利誘之詞
        ，以被告LEONIDA 警詢時自承大學畢業之智識程度（見
        偵查卷第10頁警詢筆錄），渠竟會誤信一介外籍翻譯人
        員刑責威嚇之說，受迫違於己意書寫不實之自白，尤令
        人難以置信。更有甚者，被告LEONIDA 嗣後在本院受理
        檢察官羈押聲請而為訊問時，於不受羈束且案外人戊○○不在場指示情形下，面對法院極可能裁定羈押而受監
        禁之壓力下，仍繼續坦認有竊取被害人己○○財物之事
        實，復陳明前所書自白內容均實在（見本院聲羈字第13
        2 號卷第4 頁），更足證不論案外人戊○○有無脅迫或
        欺誘被告LEONIDA 承認犯罪，被告LEONIDA 自白犯罪均
        與之無因果關係存在。
      6.綜上所述，實足認被告LEONIDA 係在未受任何人以強暴
        、脅迫、利誘、詐欺、疲勞訊問、違法羈押或其他不正
        之方法，而在自己任意陳述之情形下，才為大湖山莊之
        書面自白，且此自白與任何被告抗辯之不正取供行為間
        無因果關係存在，又本院經調查有其他證據可資補強佐
        認為被告LEONIDA 自白書所述與事實相符（詳見下述）
        ，故認被告LEONIDA 自白書對渠自己犯罪事實部分，應
        仍有證據能力，合先敘明。
（二）至LEONIDA辯稱：渠於98年4月21日受檢察官訊問時，因全
      程戴手銬，人身受拘束，即非出於自由意志而陳述，故無
      證據能力云云。按刑事訴訟法第282 條前段關於被告在庭
      不得拘束其身體之規定，僅係針對法院審判程序而設，偵
      查中檢察官訊問被告時，並不受此規定之拘束，被告為警
      依法逮捕後，由檢察官依法偵訊時，只要未逾同法第93條
      規定之24小時人身拘束期間，原得對依法遭逮捕之被告實
      施強制力，為渠戴手銬以防脫逃而拘束人身自由，被告在
      此情形下受訊，難謂有何不正方法取供。況被告LEONIDA
      經檢察官訊問後，至本院受理羈押訊問時，仍繼續坦認有
      竊取被害人己○○財物之事實，復陳明向檢察官所為陳述
      是事實，更足證被告LEONIDA 向檢察官自白犯罪，與渠是
      否有受手銬拘束自由無因果關係，加以本院經調查有其他
      證據可資補強佐認為被告LEONIDA 在當日檢察官受訊之自
      白與事實相符（詳見下述），故認被告LEONIDA 上述偵訊
      自白亦有證據能力，又以敘明。
貳、按被告以外之人於審判外之言詞或書面陳述，除法律有規定
    者外，不得作為證據；又被告以外之人於審判外之陳述，雖
    不符合同法第159 條之1 至第159 條之4 之規定，但經當事
    人於審判程序同意作為證據，法院審酌該言詞陳述或書面陳
    述作成時之情況，認為適當者，亦得為證據。當事人、代理
    人或辯護人於法院調查證據時，知有第159 條第1 項不得為
    證據之情形，而未於言詞辯論終結前聲明異議者，視為有前
    項之同意，刑事訴訟法第159 條第1 項及第159 條之5分 別
    定有明文。查本判決下列所引用之各該被告以外之人於審判
    外之言詞或書面陳述，雖屬傳聞證據，惟除如附表所示之陳
    述外，餘均經當事人於本院準備程序及審判期日中表示無意
    見而不予爭執，且迄至言詞辯論終結前亦未再聲明異議，本
    院審酌除附表所示之陳述部分外，此等證據資料製作時之情
    況，尚無違法不當及證明力明顯過低之瑕疵，亦認為以之作
    為證據應屬適當，故揆諸前開規定，爰逕依刑事訴訟法第15
    9 條之5 規定，認前揭證據資料均例外有證據能力，合先敘
    明。
二、至於如附表所示之陳述部分，被告LEONIDA 之辯護人爭執：
    證人己○○及共同被告LEMINA於警詢就被告LEONIDA 犯罪之
    陳述乃審判外陳述，無證據能力等語。被告LEMINA的辯護人
    則爭執：被告LEONID、LEMINA於警詢中之陳述，及被告LEON
    ID於98年4 月21日偵查中向檢察官所為陳述與被告LEMINA於
    偵查中所為陳述，均為審判外陳述，且未經具結，故無證據
    能力；又證人戊○○、丙○○偵查中所為陳述或共同被告LE
    ONIDA 自白書中就被告LEMINA犯罪部分之陳述，亦為審判外
    陳述，故無證據能力等語。另檢察官則爭執案外人ALFRED O
    O. RAMOS在菲律賓公證人前所為書面陳述為被告以外之人在
    審判外陳述，無證據能力等語。按：
（一）92年2 月6 日修正刑事訴訟法增訂傳聞法則及其例外之規
      定，於第159 條之2 、第159 條之3 既規定被告以外之人
      於司法警察官或司法警察調查中所為陳述符合一定要件時
      ，得為證據，即已明示司法警察官或司法警察於調查犯罪
      時，得詢問證人。故於第196 條之1 增訂第1 項規定：「
      司法警察官或司法警察因調查犯罪嫌疑人及蒐集證據之必
      要，得使用通知書通知證人到場詢問。」並於第2 項將偵
      查及審判中訊問證人之有關規定，於司法警察官、司法警
      察可以準用者一一列明，以為準據。其中第186 條第1 項
      證人應命具結之規定，並不在準用之列。是證人於司法警
      察官或司法警察調查中所為陳述，無論在刑事訴訟法修正
      前後，均不生具結之問題，自無同法第158 條之3 規定之
      適用。此項傳聞證據證據能力之有無，悉依第159 條之2
      、第159 條之3 、第159 條之5 等相關規定所定之要件是
      否充足資為判斷（最高法院98年度臺上字第110 號判決意
      旨參照）。查被告LEONID、LEMINA於警詢中之陳述，雖未
      經司法警察命渠等具結後再為詢問，惟證人應命具結之規
      定既不再司法警察詢問時準用之列，揆諸上開說明，自不
      因此而失其證據能力。
（二）刑事訴訟法第158 條之3 規定證人或鑑定人之證言或鑑定
      意見未經具結不具證據能力，乃因具結後附帶偽證罪之刑
      事處罰警戒，始足擔保證言或鑑定意見之之真實性及憑信
      性，至被告對自己被訴追犯罪部分而為供述，本有不自證
      己罪之義務且有保持緘默權利，本不負具結義務。是被告
      LEMINA在偵查中關於自己涉嫌竊盜部分所為之供述，縱未
      具結，對其自己被訴竊盜之事實而言，並不因此失其證據
      能力。被告LEMINA之辯護人竟稱因LEMINA偵查中陳述未經
      具結，對自己犯罪部分之證明無證據能力云云，實屬謬誤
      ，無足可採。至於共同被告LEONIDA 於98年4 月21日偵查
      中向檢察官所為關於被告LEMINA涉嫌犯罪之陳述，確經檢
      察官命其具結後而為陳述，有偵查筆錄及證人結文在卷可
      稽（見偵查卷第92、96頁），LEMINA之辯護人竟又稱共同
      被告LEONIDA 當次偵訊未具結云云，實屬無稽，亦無可採
      。
（三）被告以外之人於偵查中向檢察官所為之陳述，除顯有不可
      信之情況者外，得為證據；又被告以外之人於檢察事務官
      、司法警察官或司法警察調查中所為之陳述，與審判中不
      符時，其先前之陳述具有較可信之特別情況，且為證明犯
      罪事實存否所必要者，得為證據，刑事訴訟法第159 條之
      1 第2 項、第159 條之2 分別定有明文。且上開所謂「顯
      有不可信性」、「特別可信性」之情況，係指由陳述者之
      外部客觀情況觀察其是否出於真意陳述、有無違法取其證
      述等情事，並非對其陳述內容之證明力如何加以論斷，二
      者之層次有別，不容混淆。查：
      1.共同被告LEONIDA 及證人戊○○、丙○○於偵查中向檢
        察官所為關於被告LEMINA被訴犯罪部分之陳述，均已經
        具結擔保其據實陳述，且被告LEMINA或其辯護人均未主
        張該等陳述有任何違反證人意願而為陳述之情形，再自
        應認就被告LEMINA被訴犯罪部分，亦有證據能力（至證
        人戊○○、丙○○偵查中所為關於被告LEONIDA 被訴犯
        罪部分，被告LEONIDA 及辯護人不爭執其證據能力，同
        意作為證據，依刑事訴訟法第159 條之5 規定認有證據
        能力，已敘明如前）。
      2.至被告LEMINA警詢或偵查中所為供述，對自己被訴犯罪
        部分，乃其自己之供述，並非被告以外之人在審判外之
        陳述，被告LEMINA辯護人將被告自己警詢或偵查中供述
        誤為被告以外之人在審判外陳述，認無證據能力云云，
        又顯屬疏誤，自無可採。
      3.被告LEMINA、LEONIDA於警詢中所述關於對方是否涉有
        本案竊盜犯行之證述，經核與審判中所述顯然不符，且
        查無任何證據足資證明此二人於警詢之證述，有何較為
        可信之特別情況，自應相互排除作為認定彼此犯罪與否
        之證據。另證人己○○警詢中證述，核與審判中所為陳
        述相符，則該等證詞與審判中之證述在證據能力有無之
        判斷應屬相同，自無庸審究在外部客觀情況下是否有較
        可信之特別情況，應有證據能力。另有證據能力證據非
        謂該證據即具備相當之證明力，已經本院採信，僅足供
        本院判斷事實之真偽而已，附此指明。
（四）被告以外之人於其他可信之特別情況下所製作之文書，依
      刑事訴訟法第159 條之4 第3 款固可例外認具有證據能力
      ，然究須有證據足供法院判斷陳述者外部之客觀情況足認
      其係出於真意陳述、並無違法取其證述情事。經查案外人
      ALFREDO O. RAMOS在菲律賓公證人前所為書面陳述（見本
      院卷第107-109 頁），雖有菲律賓公證人之簽證，證明該
      案外人係在公證人面前陳述，並起誓所述為真，但該案外
      人是否出於真意，有無經他人以違法、不當之手段，令其
      至菲律賓公證人前陳述，均乏任何證據足供判斷，自難逕
      以該陳述經公證，即認有可信之特別情況而例外認有證據
      能力。
乙、實體方面：
壹、有罪部分：
一、訊據被告LEONIDA 雖矢口否認有何竊盜犯行，辯稱：渠不知
    雇主在主臥室梳妝臺抽屜及更衣室暗櫃藏有現金，甚至不知
    更衣室有暗櫃存在云云。然查：
（一）負責清掃被害人己○○大湖山莊住處主臥室之被告LEONID
      A，自民國98年1 月間起至同年4月18日止，因在菲律賓購
      地需資金，趁渠在主臥室內打掃，雇主即被害人己○○與
      其家人未在旁監督之際，接續多次徒手竊取己○○放置在
      上址房間梳妝臺抽屜內之菲律賓幣1 萬元，以及更衣室暗
      櫃內之新臺幣現金合計數十萬元得手之事實，業據被告LE
      ONIDA 於偵查中檢察官在98年4 月21日初訊時，及本院受
      理羈押聲請訊問時坦承不諱（見偵查卷第92-93 頁、本院
      聲羈字第132 號卷第4 頁），且經被告LEONIDA 於98 年4
      月20日在大湖山莊所寫之自白書內供承明確（見偵查卷第
      19-38 頁），核與被害人己○○於警詢、偵查及本院審理
      時證稱被竊之情節相吻合。且：
      1.被告於前揭偵查、本院羈押訊問時之自白，甚或在大湖
        山莊內所寫自白書均本於自己意願，並無任何遭不法取
        供情事而為，業經本院認定明確，詳序理由在前。
      2.被告在自白書中提及渠推開暗櫃（cabin） 滑門（slid
        e） 見到保險箱（見偵查卷第21頁）、暗櫃內有紫色面
        額2,000 元新臺幣，拿了好幾捆（bundle），在梳妝桌
        抽屜內信封袋裡竊取菲律賓幣1 萬元等節（見偵查卷第
        19-25 、33 -3 4 、37-38 頁），不僅與被害人證述之
        遭竊情節相符，更與本院現場勘驗所見被害人指稱遭竊
        地點之一在主臥室內更衣室暗櫃，櫃門是橫推式滑門，
        暗櫃內置有保險箱，及另一遭竊地點在梳妝臺抽屜等情
        相合（見本院卷第77-79 、81-93 頁）。參以：
        (1)被害人遭竊地點位在主臥室內，房門外有電子鎖，其
          中遭指失竊新臺幣現金之暗櫃位在主臥室內更衣室之
          底部，是由一面外觀看來似落地穿衣鏡之暗門所組隔
          ，暗門有電磁式門鎖，感應處在門上方內側門縫，另
          遭指失竊菲律賓幣之信封則原夾在梳妝臺抽屜內的黑
          色文件夾，此經本院至現場勘驗無誤，有勘驗筆錄、
          現場圖及現場照片存卷可參（見本院卷第76 -95頁）
          。顯然被害人失竊財物放置之地點，原屬相當隱密之
          處所，縱令同居家人亦非能輕易接觸得見。
        (2)該主臥室平日除被害人夫婦外，僅被告LEONIDA 每日
          1 至2 次打掃之際，會由被害人夫婦開門供渠進出該
          房，LEONIDA 每次需將包括梳妝臺及更衣室區域之各
          角落打掃、整理（含盥洗衣物收疊歸位）完畢，並據
          被害人己○○於本院審理程序證述明確（見本院卷第
          179-183 頁），亦經被告LEONIDA 供認無誤（見本院
          卷第79-80 頁），證人即己○○家中司機庚○○也證
          稱：彼不曾進過被害人己○○之主臥室過等語明確（
          見本院卷第187 頁），足見被告LEONIDA 確為被害人
          夫婦外，家中少數能經常接近財物失竊地點之人。
        (3)依本院現場勘驗所見，更衣室暗櫃的電磁門鎖是由按
          鍵消磁開啟，該鍵位於暗櫃外正前方不到2 公尺之衣
          櫥隔版內側，雖然視線上不能立刻窺見，但該衣櫥為
          開放式，在現場只要稍加窺探該格衣櫥，就能看見該
          啟門之按鍵。惟暗櫃之暗門上方電磁感應不靈，關門
          後即使出現自動上鎖之感應聲，仍未成功上鎖，因此
          只要隨意碰擊此橫拉式暗門，暗門就會滑動拉開；暗
          門上方並有縫隙可見門後方仍有暗室（櫃），在暗櫃
          燈光開啟，更衣室電燈關閉情形下，光線由暗櫃門縫
          洩出，亦可輕易研判外觀上看來似落地穿衣鏡後方有
          暗室（櫃）在，此有卷存勘驗筆錄、現場圖及照片可
          參（見本院卷第77-79、82、88、91頁）。以被告LEO
          NIDA每日進出更衣室內打掃或整理被害人夫婦之衣物
          ，渠自承需經常擦拭暗櫃之暗門玻璃鏡，在打掃更衣
          室、擦拭暗門與整理被害人夫婦衣物之際，發現更衣
          室內底部穿衣鏡之後方其實有暗櫃存在，最近衣櫥內
          側有按鍵可開啟暗門入內，實非難事。
        (4)尤其被告LEONIDA 每次入主臥室內打掃至少耗時半小
          時以上，被害人夫婦很少在主臥室內或門外監督，甚
          至開門讓被告LEONIDA 入內後，即出門離去等情，業
          據被害人己○○於本院審理程序證述明確（見本院卷
          第80、179-182 頁），被告LEONIDA 對此並供認屬實
          （見本院卷第79-80 頁）。則被告LEONIDA 在發覺被
          害人藏放金錢情形後，利用每日打掃接近之際，趁無
          人監督時，接續竊取被害人之金錢，乃輕而易舉。而
          被害人己○○於98年4 月18日發現主臥室房內更衣室
          暗櫃所置高達新臺幣70萬元之現金失竊後，雖曾分別
          詢問家中各成員，但均未洩露在房內失竊之確切位置
          ，同年月20日也未將之透過仲介公司之翻譯告知被告
          ，亦經被害人己○○於本院證述甚明（見本院卷第18
          0-181 頁），但被告LEONIDA 在自白書內卻直接點明
          是以推開滑門方式進入更衣室暗櫃內，暗櫃內有捆裝
          之新臺幣現金，甚至有市面上較少流通之紫色面額2,
          000 元紙鈔等節，都與現場狀況或被害人所述情節相
          符，另證人丙○○、戊○○及到場員警劉衍奇更均證
          稱：被告LEONIDA 在員警到場要瞭解被害人是如何失
          竊時，在未告知渠確切失竊地點情形下，LEONIDA 先
          帶同警方至地下室四處翻尋後，找到一條鐵絲，再回
          主臥室更衣室暗櫃前，沒有搜找門的樣子，就直接將
          鐵絲插入上方門縫左右揮動，當時也無任何人指導LE
          ONIDA 如何開門等情明確。顯然被告LEONIDA 在98年
          4 月20日為被害人發覺有竊盜嫌疑以前，確早明知被
          害人金錢失竊地點、暗櫃之暗門形式，及該暗門電子
          感應鎖之確切位置，與被害人遭竊之金錢擺放狀況，
          並實際下手行竊，否則，何以如此。至於被告LEONID
          A 當時之所以利用鐵絲在暗門電磁感應區揮動試圖啟
          門失敗，或因渠之前竊盜時確曾利用該方式隔開相互
          吸附之電磁區而成功開啟暗門，只因在警面前現場表
          演一時緊張而失誤，或因被告當時猶蓄意隱瞞渠知悉
          電子門按鍵之情，以圖卸責，原因多端，究難無視於
          前述被告LEONIDA 明顯知悉被害人遭竊金錢擺放情形
          之事實，被告LEONIDA 嗣後辯稱：渠在警方面前表演
          用鐵絲開門，都是聽戊○○在警方面前指導，否則為
          何會失敗，渠都不知何處有暗櫃、暗門存在云云，不
          僅難為渠有利之認定，更與事實不符，難採信為真。
      3.綜上所述，被告LEONIDA原為被害人家中除被害人夫婦
        外唯一每日能接觸被害人藏放金錢隱蔽處之人，且渠在
        工作打掃中察覺被害人所藏金錢，依客觀情狀而論，原
        屬極為輕易，渠在遭懷疑竊盜後，於無任何違反意願情
        形下，在被害人家中自書或向檢察官、法官坦承確有竊
        取被害人財物之事實，所自白竊盜財物之情狀，又與隱
        蔽之現場狀況及被害人所述失竊之金錢保存狀況相符，
        實足徵被告LEONIDA 自白竊盜被害人財物之事實為真正
        ，堪以採信。被告LEONIDA 嗣後改稱：都不知道被害人
        更衣室暗櫃的存在，也沒有竊盜，自白都是案外人戊○○脅迫、欺誘渠按口述書寫云云，無非卸飾之詞，諉無
        足採。
      4.至於被告LEONIDA 行竊所得之金額，在梳妝臺抽屜竊取
        菲律賓幣1 萬元部分，渠自白所述與被害人己○○證述
        之金額相符，固無疑義；但就更衣室暗櫃內竊取之新臺
        幣現金部分，LEONIDA 自白書初稱50萬元（見偵查卷第
        1 9-20頁），又稱一點一點拿，忘了拿幾把（見同上卷
        第23、25頁），繼稱超過80萬元（見同上卷第24、26頁
        ），另再稱拿50萬元（見同上卷第33-36 頁）云云，至
        檢察官偵訊時，則稱偷80萬元，其中2 筆30萬元匯到菲
        律賓，20萬元借朋友還仲介（見同上卷第92-93 頁），
        到本院羈押訊問時又改稱約97萬元（見本院聲羈字第13
        2 號卷第4 頁），前後雖有不一，但被告LEONIDA 乃乘
        每日在更衣室內工作且雇主疏於注意之機，分批接續竊
        取被害人一捆捆裝之新臺幣現金，未特意累計竊取總金
        額，以致嗣後回憶合計有誤，本屬人之記憶常情，不因
        此即有損渠自白確有竊盜財物之可信性。惟就竊盜所得
        新臺幣之金額，被害人己○○於本院審理時，結證稱渠
        放在主臥室更衣室暗櫃內的現金，於98年1 月23日有取
        出花用，剩餘179 萬元，至同4 月18日發現只剩109 萬
        元，共失竊70萬元等語明確（見173 、177 頁），則被
        害人既然在98年1 月23日曾特意記明放入更衣室暗櫃內
        金額，並於同年4 月18日察覺遭竊時，數明短少70萬元
        ，且此數額亦在被告自白竊盜金額高低落差間，應足認
        屬實。再者，被害人既在期間才生失竊之情，亦當認被
        告LEONIDA 接續竊盜之時間係在此期間無誤。公訴意旨
        認被告係自97年10月間起，竊取新臺幣金額達97萬元云
        云，容有所誤，附此敘明。
      5.綜上，被告LEONIDA 自98年1 月23日起至同年4 月18日
        止接續竊取被害人己○○放在主臥室內之菲律賓幣1 萬
        元、新臺幣70萬元之事實，事證明確，犯行堪以認定，
        應依法論科。
二、核被告LEONIDA 所為，係犯刑法第320 條第1 項之竊盜罪。
    被告LEONIDA 因購地需款，因而起意竊取雇主藏放於住處內
    之財物，且渠所竊得金額總計雖高達新臺幣70萬元以上，但
    考量被告LEONIDA 需趁出入雇主臥室內打掃且雇主又疏於注
    意之際行竊，渠在同一地點，在緊接時間內，分先後多次下
    手，衡情無非出於避免一次盜得過多現金在身，於出入掃動
    間，易為同住處之雇主或其他人察覺，因此可認被告LEONID
    A 先後多次下手竊盜，乃基於同一犯意之接續行為，僅成立
    一竊盜罪。爰審酌被告LEONIDA 係來臺之外籍傭工，正值青
    壯，且有正當職業與收入，不思努力工作以獲取財物，竟起
    歹不勞而獲，更趁工作接近查悉雇主藏於家中財物之機，下
    手行竊，危害社會治安甚鉅，所竊取財務價值高達菲律賓幣
    1 萬元及新臺幣70萬元，另依被告LEONIDA 在自白書及本院
    受理偵查羈押訊問時，更自承將竊取之不法所得款項匯返菲
    律賓換置土地，此並有共同被告LEMINA於偵查中證稱替被告
    LEONIDA 匯款等語，及卷附相關匯款單據可資佐證，對被害
    人損害非輕，更增添被害人追償困難，惡性重大，且犯罪後
    仍未與被害人和解，及其犯罪目的、手段、大學畢業之智識
    程度、生活狀況等一切情狀，量處如主文所示之刑。又被告
    為菲律賓人，且已逾期居留，有外勞動態資訊連結作業存卷
    可按，其既因本案犯行而受有期徒刑之宣告，爰依刑法第95
    條之規定，諭知於刑之執行完畢或赦免後驅逐出境。
貳、無罪部分：
一、公訴意旨略以：被告LEMINA與共同被告LEONIDA 均受僱於大
    湖山莊被害人己○○住處為傭工，兩人基於共同犯意聯絡，
    自97年10月間起至98年4 月18日止，多次由LEONIDA 接續竊
    取己○○放置在主臥室梳妝臺抽屜菲律賓幣1 萬元及衣櫥暗
    櫃內之新臺幣97萬元，得手後由被告LEMINA每月將部分贓款
    共計數十萬元持往臺北市中山區○○○路○ 段25號之46成龍
    通人力資源有限公司匯往菲律賓，供LEONIDA 親友在當地購
    買土地，餘款則由LEMINA與LEONIDA 購物花用或無償借貸予
    上址鄰居外籍勞工使用，因認被告LEMINA亦涉有刑法第320
    條第1 項之竊盜罪嫌等語。
二、查公訴人認被告LEMINA犯有竊盜罪嫌，無非以被告LEMINA以
    言詞或自白書坦承曾幫被告LEONIDA 匯款之供述、證人己○○、戊○○、丙○○之證述、匯款單據、被告2 人薪資表、
    扣案為被告LEONIDA 所有之財物等為其論據。訊據被告LEMI
    NA則堅決否認有何竊盜犯行，辯稱：其雖曾向被告LEMINA借
    款新臺幣3 萬2,000 元，並幫忙匯款至菲律賓，但並不知被
    告LEMINA有竊盜雇主家財物之犯行，也未參與竊盜或為渠把
    風之犯行等語。
三、按犯罪事實應依證據認定之，無證據不得認定犯罪事實，刑
    事訴訟法第154條第2項定有明文。而認定被告有罪之事實，
    應憑證據，如未能發現相當之證據，或證據不足以證明，自
    不能以推測或擬制之方法以之為裁判基礎；且認定事實所憑
    之證據，其為訴訟上之證明，須達於通常一般之人均不致有
    所懷疑而得確信者，始得據為有罪之認定，倘其證明尚未達
    到此一程度，而有合理懷疑存在時，尚難為有罪之認定基礎
    ；另茍積極之證據不足以為被告犯罪事實之認定，即應為被
    告有利之認定，更不必有何有利之證據，最高法院分別著有
    40年臺上字86號、76年臺上字4986號判例可資參照。
四、經查：
（一）被告LEMINA不論於警詢、偵查、本院審理時，或於大湖山
      莊自書之自白書內，均僅供承曾幫共同被告LEONIDA 匯款
      至菲律賓或渠借款之事實，其間在警詢時固供稱：每月幫
      被告LEONIDA 匯款至菲律賓之金額高達新臺幣2 萬元等語
      ，但被告LEMINA從未坦承其知悉協助匯款之金額來自共同
      被告LEONIDA 竊盜犯行所得，被告LEMINA並陳明未參與LE
      ONIDA 之竊盜犯行，也無為渠把風情事，能否以被告LEMI
      NA前開供述，推認其與共同被告LEONIDA 間已達成共同犯
      意聯絡，推由LEONIDA 下手行竊，被告LEMINA則分擔匯款
      工作，已非無疑。至證人己○○於警詢、偵查及本院審理
      時也僅證及彼藏放於住處主臥室內之財物失竊，及懷疑每
      日進出主臥室打掃之共同被告LEONIDA 下手行竊之事實，
      關於被告LEMINA部分，也只證述因外傭LEONIDA 不能外出
      ，只有LEMINA可以外出，所以LEMINA應有替LEONIDA 匯款
      之事實，但被告LEMINA有替共同被告LEONDA匯款之事實，
      並不足以推認其與LEONIDA 是有犯意聯絡、行為分攤而參
      與共同被告LEONIDA 竊盜之事實，況共同被告LEONIDA 在
      偵查中更陳明渠交款給LEMINA請其代匯款時，並未告知該
      款為竊盜贓款明確（見偵查卷第171 頁）。同此理，被告
      LEMINA為LEONIDA 匯款所留之單據，亦難憑以認定被告LE
      MINA共同犯有竊盜罪嫌。
（二）證人丙○○、戊○○2 人於偵查及本院審理時，雖均證稱
      ：共同被告LEONIDA 在寫自白書期間，曾在大湖山莊雇主
      住處1 樓與被告LEMINA發生爭執等語，證人丙○○甚且證
      稱被告2 人當時有互相責怪對方為何先坦白等語，但被告
      LEMINA與LEONIDA 於98年4 月20日在大湖山莊與LEONIDA
      爭執及相互怪罪對方之原因，或者爭執、怪罪之具體內容
      如何，是否被告LEONIDA 甚或LEMINA自己在爭執中已表明
      LEMINA有參與竊盜犯行，究屬不明。尤其證人丙○○自稱
      係經由過戊○○翻譯才知兩人爭執大要，但戊○○在本院
      審理時卻證稱因被告兩人使用自己語言（菲律賓語），故
      對渠等當時吵架內容不清楚等情明確（見本院卷第243 頁
      ），自難以被告2 人於98年4 月20日爭執或相互怪罪之舉
      ，逕為被告LEMINA參與LEONIDA 竊盜犯行之不利認定。
（三）卷附顯示被告LEONIDA 每月傭工收入新臺幣1 萬7 千餘元
      之薪資表（見偵查卷第181 頁），及扣案被告LEONIDA 所
      有之數位相機、手錶、行動電話、化妝品等個人財物，至
      多或能證明被告LEMINA在替LEONIDA 匯款時，應得知悉匯
      款金額部分並非來自LEONIDA 每月在臺傭工之收入，惟縱
      或被告LEMINA在替LEONIDA 匯款時，已知悉該款項來自竊
      盜之贓款，但被告LEMINA倘係在被告LEONIDA 完成竊盜犯
      行後，於交付贓款委託匯款時，始由被告LEONIDA 之收入
      與花用情節，得悉該款項乃竊盜贓款，並基於此認識為LE
      ONIDA 匯款，被告LEMINA所為不過係被告LEONIDA 完成竊
      盜犯行後，協助渠隱匿犯罪所得財物之洗錢行為，其所為
      增加被害人追償困難，雖值非議（依洗錢防制法第2 、3
      條之規定，仍非刑事不法之洗錢行為），但究非在LEONID
      A 竊盜犯罪行為完成以前，與渠達成犯意聯絡之共同分擔
      行為。是故，在無其他證據足以佐明被告LEMINA於LEONID
      A 仍在遂行竊盜犯行階段，即與渠達成共同犯意聯絡，並
      基於此犯意聯絡，分擔後續匯款之角色的情形下，自難以
      被告LEONIDA 收支狀況足以令被告LEMINA為渠匯款時得推
      知該款項來路不明乙節，即推認被告LEMINA有共同竊盜之
      罪嫌。
（四）綜上所述，公訴意旨所舉諸般證據，均不足證明被告LEMI
      NA有與共同被告LEONIDA 共同竊盜之犯行。此外，復查無
      其他積極證據足以證明被告LEMINA犯罪，自難以竊盜罪相
      繩，揆諸前開說明，被告LEMINA部分，自應為無罪之諭知
      。
據上論斷，應依刑事訴訟法第299 條第1 項前段、第301 條第1
項，刑法第320 條第1 項、第95條，刑法施行法第1 條之1 第1
項、第2項前段，判決如主文。
本案經檢察官簡志龍到庭執行職務。
中    華    民    國    99    年    3     月    22    日
                  刑事第六庭  法  官  梁哲瑋
以上正本證明與原本無異。
如不服本判決應於收受判決後10日內向本院提出上訴書狀，並應
應敘述具體理由。其未敘述上訴理由者，應於上訴期間屆滿後20
日內向本院補提理由書(均須按他造當事人之人數附繕本)「切勿
逕送上級法院」。
                              書記官  白孝慈
中    華    民    國    99    年    3     月    23    日
附錄本案論罪科刑法條全文：
中華民國刑法第320條
意圖為自己或第三人不法之所有，而竊取他人之動產者，為竊盜
罪，處 5 年以下有期徒刑、拘役或 5 百元以下罰金。
附表
┌─┬──────┬─────────────────┐
│編│爭執之被告  │爭執之證據及待證事實證明犯罪之對象│
│號│            │                                  │
├─┼──────┼─────────────────┤
│1.│被告LEONIDA │共同被告LEMINA警詢就被告LEONIDA 被│
│  │            │訴犯罪部分之陳述                  │
├─┼──────┼─────────────────┤
│2.│同上        │證人己○○警詢關於被告LEONIDA 被訴│
│  │            │犯罪部分之陳述                    │
├─┼──────┼─────────────────┤
│3.│被告LEMINA  │共同被告LEONIDA 自白書、警詢及98年│
│  │            │4月21 日偵查中向檢察官所為關於被告│
│  │            │LEMINA被訴犯罪部分之陳述          │
├─┼──────┼─────────────────┤
│4.│同上        │證人戊○○偵查中關於被告LEMINA被訴│
│  │            │犯罪部分之陳述                    │
├─┼──────┼─────────────────┤
│5.│同上        │證人丙○○偵查中關於被告LEMINA被訴│
│  │            │犯罪部分之陳述                    │
├─┼──────┼─────────────────┤
│6.│同上        │被告LEMINA於警詢或偵查中對於自己被│
│  │            │訴犯罪部分之陳述                  │
├─┼──────┼─────────────────┤
│7.│無          │被告LEONIDA 所提案外人ALFREDO O.  │
│  │            │RAMOS於菲律賓公證人前之書面陳述   │
└─┴──────┴─────────────────┘

司法院資訊處製作；財團法人民間司法改革基金會備份。
